【裁判字號】    91,交聲,1564
【裁判日期】    920212
【裁判案由】    違反道路交通管理處罰條例聲明異議
【裁判全文】
臺灣臺北地方法院交通事件裁定                  九十一年度交聲字第一五六四號
    聲明異議人
    即受處分人  甲○○  男  四.
右列受處分人因違反道路交通管理處罰條例案件，對臺北市交通事件裁決所於中華民
國九十一年九月二十日所為之處分（北市裁三字第駕裁二二—Ｃ00000000號
）聲明異議，本院裁定如左：
    主  文
原處分撤銷。
甲○○不罰。
    理  由
一、按犯罪事實應依證據認定之，無證據不得推定其犯罪事實，刑事訴訟法第一百五
    十四條定有明文。次按認定犯罪事實所憑之證據，雖不以直接證據為限，間接證
    據亦包括在內；然而無論直接或間接證據，其為訴訟上之證明，須於通常一般之
    人均不致有所懷疑，而得確信其為真實之程度者，始得據為有罪之認定，倘其證
    明尚未達到此一程度，而有合理之懷疑存在時，事實審法院復已就其心證上理由
    予以闡述，敘明其如何無從為有罪之確信，因而為無罪之判決，尚不得任意指為
    違法，最高法院則著有七十六年台上字第四九八六號判例要旨可參，而法院受理
    交通事件，依據道路交通處罰條例第八十九條前段之規定準用刑事訴訟法之規定
    ，亦即法院於受理交通聲明異議事件時，如經證據調查之程序，就原處分機關認
    定行為人違反道路交通管理處罰條例之事實仍存有合理之懷疑而無法達到確信為
    真實之程度，本院即應基於罪疑惟輕之原則為有利於行為人之解釋，作對行為人
    有利之認定。次按汽車駕駛人停車時，在禁止臨時停車處所停車者，處新臺幣六
    百元以上一千二百元以下罰鍰；逕行舉發違反道路交通管理事件，經汽車所有人
    依通知單之應到案日期前到案，並告知違規駕駛人姓名、身分證統一編號及住址
    者，處罰機關應即另行通知違規駕駛人到案依法處理，逾應到案日期、處罰機關
    應依道路交通管理處罰條例第八十五條第三項規定處罰該汽車所有人，道路交通
    管理處罰條例第五十六條第一項第一款、違反道路交通管理事件統一裁罰基準及
    處理細則第二十四條分別定有明文。而探諸違反道路交通管理事件統一裁罰基準
    及處理細則第二十四條之規定目的，當係因逕行舉發案件無從確定何人為實際交
    通違規行為人而課以車輛登記所有權人上開義務，若交通裁決機關已有相關資料
    足以查知實際交通違規行為人為何人時，即應逕就該實際交通違規行為人之交通
    違規行為予以裁決。
二、本件原處分意旨略以：聲明異議人即受處分人甲○○所有之車牌號碼ＢＱ—四九
    五六號自用小客貨車，於民國九十年一月十四日上午十一時零五分許，在臺北縣
    板橋市○○路○段在禁止臨時停車處所停車，為臺北縣警察局海山分局交通分隊
    拖吊場警員王振成查獲，並將上開車輛拖吊至臺北縣海山拖吊場，因認受處分人
    違反違反道路交通管理處罰條例第五十六條第一項第一款之規定而開立北縣警交
    字第Ｃ00000000號舉發通知單並指定應於九十年一月二十八日前前往原
    處分機關臺北市交通事件裁決所聽候裁決，經張文誌具領並簽收上開舉發通知單
    後將上開車輛領回，因受處分人並未依期到案，原處分機關遂於九十一年九月二
    十日以受處分人為裁罰對象，依據道路交通管理處罰條例第五十六條第一項第一
    款規定，裁處罰鍰新臺幣（下同）一千二百元之裁決。
三、經查：受處分人甲○○具狀向本院聲明異議稱：伊業於八十八年十月二十日將所
    有車牌號碼ＢＱ—四九五六號車輛典當於當鋪，因無法繳交利息而無法贖回車輛
    ，當鋪說車子已賣出會辦理流當過戶，自八十八年十月二十日後並未駕駛該車輛
    等語，並提出臺北市喬大當鋪出具信字第二四八號之當票一紙為佐，經核對當票
    上所載資料，就車牌號碼、引擎號碼、出廠年月、顏色、排氣量之記載均與ＢＱ
    —四九五六號車輛之車籍資料相符，足證受處分人確有前往位於臺北市○○路○
    段五八一號「喬大當鋪」典當上開車輛之情，而上開車輛因違規停車遭拖吊後，
    係由張文誌前往臺北縣海山拖吊場簽收舉發通知單、繳交移置費一千元、保管費
    二百元及具領領回上開車輛，並未就受處分人送達上開舉發通知單，此亦有臺北
    縣警察局海山分局九十二年一月二十二日海警交字第○九一○○三三七九八號函
    附領結卡、汽車駕駛人資料查詢單在卷可參，益證受處分人所稱與事實相符，且
    本案實際之交通違規行為人應為張文誌而非受處分人，是本案實際交通違規行為
    人既已明確，揆諸前開規定及說明，原處分機關即應就實際交通違規行為人之交
    通違規行為予以裁罰，原處分機關疏未審酌上開事項而對於受處分人遽以裁罰，
    顯有未當，受處分人提出本件聲明異議為有理由，爰將原處分撤銷並為不罰之諭
    知。另基於使車輛實際所有權人與監理機關登記相符及為避免將來因登記與實際
    所有權人不符產生其他爭執、糾紛，受處分人應親往該當鋪與現汽車實際所有人
    取得聯繫並配合辦理汽車所有權過戶登記以杜後患。
據上論斷，應依道路交通案件處理辦法第二十條前段，裁定如主文。
中      華      民      國    九十二    年      二      月     十二     日
                              臺灣臺北地方法院交通法庭
                                        法  官  唐于智
右正本證明與原本無異。
如不服本裁定，應於裁定送達後五日內向本院提出抗告狀。
                                        書記官  陳俐妙
中      華      民      國    九十二    年      二      月     十二     日


司法院資訊處製作；財團法人民間司法改革基金會備份。
